【裁判字號】    97,訴,1318
【裁判日期】    971112
【裁判案由】    清償債務
【裁判全文】
臺灣臺南地方法院民事判決              97年度訴字第1318號
原      告  甲○○
被      告  乙○○
上列當事人間請求清償債務事件，經本院於民國97年10月29日言
詞辯論終結，判決如下：
    主      文
被告應給付原告新台幣貳佰萬元，及自民國97年8月20日起至清
償日止，按週年利率百分之5計算之利息。
訴訟費用新台幣貳萬零捌佰元由被告負擔。
    事實及理由
一、本件原告起訴主張：兩造於民國92年12月29日訂立協議書（
    下稱系爭協議書），其中第2條、第3條約定：被告應給付原
    告新台幣（下同）650萬元，被告於出售林森路三段房屋時
    陸續給付原告，直至還清為止。而被告與訴外人晨洋建設公
    司所合建位於台南市○○路○段之10棟房屋已出售8棟，另2
    棟房屋即台南市○○路○段106號、同路段110號房屋，業經
    本院民事執行處以96年度執字第195號於97年2月間執行拍定
    完畢。惟被告迄今僅陸續給付450萬元，餘款200萬元（下稱
    系爭200萬元）仍拒絕給付，迭經催討，均置之不理。為此
    ，依兩造簽訂系爭協議書之約定，請求被告如數給付並加計
    法定遲延利息等情；並聲明：求為判決：如主文第1項所示
    。
二、被告則以：原告請求被告給付系爭200萬元之訴訟，業經本
    院95年度訴字第871號、台灣高等法院台南分院95年度上字
    第224號判決確定，原告不得再另行起訴。又台南市○○路
    ○段106號、同路段110號房屋，係經本院民事執行處強制執
    行拍賣，並非由被告自行出售，故與兩造簽訂之系爭協議書
    約定不合。又原告於該強制執行事件已聲明參與分配，原告
    不得向被告請求給付系爭200萬元等語，資為抗辯；並聲明
    ：求為判決：駁回原告之訴。
三、按除別有規定外，確定之終局判決就經裁判之訴訟標的，有
    既判力，固為民事訴訟法第400條第1項所明定。惟後訴之訴
    訟標的是否為前案確定判決之既判力效力所及，應以前案確
    定判決事實審言詞辯論終結時之狀態而定。若該言詞辯論終
    結期日之後另生新法律關係或原因事實，既非前確定判決所
    得審認，自不為該確定判決之既判力所及，當無一事不再理
    原則之適用。查本件原告前雖本於系爭協議書向被告訴請給
    付系爭200萬元，並經本院95年度訴字第871號及台灣高等法
    院台南分院95年度上字第224號判決原告敗訴確定（下稱前
    案），惟參前案之判決理由係以台南市○○路○段106號、
    同路段110號房屋尚未出售，系爭200萬元之清償期尚未屆至
    ，故認原告請求被告給付系爭200萬元，為無理由，此有台
    灣高等法院台南分院95年度上字第224號民事判決在卷足憑
    。嗣原告提起本件訴訟，雖亦本於系爭協議書之約定，訴請
    被告給付系爭200萬元，惟依其主張之原因事實係以台南市
    ○○路○段106號、同路段110號房屋業經本院強制執行拍賣
    完畢，系爭200萬元之清償期已屆至，被告應依約給付原告
    系爭200萬元，足徵本件訴訟之原因事實與前案訴訟之原因
    事實並非完全相同，自非前案確定判決之既判力效力所及。
    是故，原告更為起訴，於法並無不合。被告抗辯：原告請求
    被告給付系爭200萬元之訴訟，業經前案判決確定，原告不
    得再另行起訴云云，委非足採，合先敘明。
四、得心證之理由：
(一)、原告前開主張之事實，已據其提出與所述相符之系爭協議書
    為證，且經本院調取本院95年度訴字第871號民事歷審卷及
    96年度執字第195號執行卷核閱無誤，堪信原告主張為真實
    。
(二)、按法院於確定判決理由中，就訴訟標的以外當事人主張之重
    要爭點，本於當事人辯論之結果，已為判斷時，除有顯然違
    背法令之情形，或當事人已提出新訴訟資料，足以推翻原判
    斷之情形外，應解為在同一當事人就與該重要爭點有關所提
    起之他訴訟，法院及當事人對該重要爭點之法律關係，皆不
    得任作相反之判斷或主張，始符民事訴訟上之誠信原則（最
    高法院96年度台上字第2745號判決意旨足資參照）。查前案
    業經法院本於兩造當事人辯論之結果，審認兩造於92年12月
    29日簽訂系爭協議書，其中第2條約定：「代清償金額新台
    幣壹仟萬元應扣除甲○○已支用保證金之款項及此期間陸續
    向乙○○支取之款項，扣除金額無憑證可循雙方同意以新台
    幣佰伍拾萬元概算之，易言之乙○○尚須給付甲○○新台
    幣陸佰伍拾萬元整。」；第3條約定：「付款方式為本協議
    簽訂之日由乙○○先還款新台幣伍拾萬元，餘款新台幣陸佰
    萬元由乙○○於日後出售林森路三段所餘房屋時陸續給付予
    甲○○，直至還清為止。」。而門牌台南市○○路○段106
    號及同段110號2棟房屋為系爭協議書第3條所載林森路三段
    所餘房屋，及兩造係以被告出售餘屋之不確定事實之發生，
    作為被告給付系爭200萬元之既存債務之清償期等節明確，
    揆諸前開說明，前案確定判決就此項重要爭點之判斷，法院
    及當事人均不得任作相反之判斷或主張，以符民事訴訟上之
    誠信原則。則本件基於前案判斷之基礎，應審酌者乃在於門
    牌台南市○○路○段106號及同段110號2棟房屋業經本院96
    年度執字第195號強制執行程序拍賣完畢，被告出售餘屋之
    不確定事實是否已發生？被告給付系爭200萬元之清償期是
    否已屆至？
(三)、被告雖以前揭情詞置辯；惟查：強制執行法上之拍賣應解釋
    為買賣之一種，即以債務人為出賣人，拍定人為買受人，執
    行法院僅係經由強制執行程序代債務人出賣之人。準此，系
    爭門牌台南市○○路○段106號及同路段110號2棟房屋業經
    本院96年度執字第195號強制執行程序拍賣完畢，足認被告
    出售餘屋之不確定事實已發生，則被告給付系爭200萬元之
    清償期自已屆至。又原告於本院96年度執字第195號強制執
    行程序，僅係就假扣押執行費8,000元獲得分配，至於系爭
    200萬元債權並未獲任何分配，此有本院民事執行處強制執
    行計算書分配表附於本院96年度執字第195號執行卷可稽，
    則原告依兩造簽訂之系爭協議書之約定，請求被告給付系爭
    200萬元，自屬有據。
(四)、末按給付無確定期限者，債務人於債權人得請求給付時，經
    其催告而未為給付，自受催告時起，負遲延責任。其經債權
    人起訴而送達訴狀，或依督促程序送達支付命令，或為其他
    相類之行為者，與催告有同一之效力。遲延之債務，以支付
    金錢為標的者，債權人得請求依法定利率計算之遲延利息。
    但約定利率較高者，仍從其約定利率。應付利息之債務，其
    利率未經約定，亦無法律可據者，週年利率為百分之五。民
    法第229條第2項、第233條第1項及第203條定有明文。綜上
    所述，本件被告出售餘屋之不確定事實已發生，被告給付系
    爭200萬元之清償期已屆至，而該給付係屬無確定期限之金
    錢給付，又被告自承其係於97年8月19日收受支付命令，有
    民事聲明異議狀在卷可參，從而，原告本於系爭協議書第2
    條、第3條之約定，請求被告應給付原告200萬元，及自支付
    命令送達翌日即97年8月20日起至清償日止，按週年利率百
    分之5計算之法定遲延利息，為有理由，應予准許。
五、本件訴訟費用為裁判費20,800元，確定如主文第2項所示。
六、結論：原告之訴為有理由，依民事訴訟法第78條、第87條第
    1項，判決如主文。
中    華    民    國    97    年    11    月    12    日
                  民事第三庭    法  官  張季芬
以上正本係照原本作成。
如對本判決上訴，須於判決送達後20日內向本院提出上訴狀。
中    華    民    國    97    年    11    月    12    日
                                書記官  顏惠華


司法院資訊處製作；財團法人民間司法改革基金會備份。
